【裁判字號】    97,再,40
【裁判日期】    971007
【裁判案由】    給付工程款
【裁判全文】
臺灣高等法院民事判決                    97年度再字第40號
再審原告    誠揚營造工程有限公司
法定代理人  乙○○
訴訟代理人  錢裕國律師
再審被告    鴻基工程股份有限公司
法定代理人  甲○○
上列當事人間請求給付工程款事件，再審原告對於中華民國九十
六年八月二十八日本院九十四年年度上字第三００號確定判決提
起再審，本院於判決如下：
    主  文
再審之訴駁回。
再審訴訟費用由再審原告負擔。
    事  實
一本件再審原告主張本院九十四年度上字第三００判決（下稱原
  確定判決）有民事訴訟法第四百九十六條第一項第十一款、第
  十三款所定再審理由，對之提起再審之訴，係以：原確定判決
  認伊應就混凝土及鋼筋之超耗部分負責，惟臺灣士林地方法院
  九十五年度易字第九三七號及臺灣高等法院九十七年度上易字
  第第一一六一號刑事判決已認定伊不應負擔超耗之責任，就伊
  負責人乙○○被訴背信罪判決無罪確定，原確定判決之基礎已
  遭上開刑事判決推翻，又伊發見如再證二十號之行政院公共工
  程委員會函，為有利伊之新證物，爰依民事訴訟法第四百九十
  六條第一項第十一款、第十三款規定，提起本件再審之訴，聲
  明求為廢棄原確定判決，並命再審被告應給付伊新臺幣（下同
  ）五百十八萬五千九百元及自訴狀繕本送達翌日起至清償日止
  按年息百分之五計算之利息等詞，為其論斷。
二關於以民事訴訟法第四百九十六條第一項第十一款提起再審之
  訴部分：
  按為判決基礎之民事或刑事判決及其他裁判或行政處分，如已
  因其後之確定裁判或行政處分有所變更，其結果使原確定判決
  之基礎動搖，雖得依民事訴訟法第四百九十六條第一項第十一
  款之規定，提起再審之訴，以資救濟，惟該條款所謂「為判決
  基礎之民事或刑事判決及其他裁判或行政處分，依其後之確定
  裁判或行政處分已變更者」，係指變更前之裁判或行政處分，
  經前訴訟援為判決基礎者，始有適用，反之，倘確定判決非以
  變更前之裁判或行政處分為其裁判基礎，而係依法院自行調查
  證據認定之事實，以為判斷，自不在該條款之適用範圍，經最
  高法院著有六十三年臺上字第二三一三號判例可循。本件原確
  定判決認定再審原告承攬再審被告向臺北縣政府標得之「基隆
  河初期治理計畫應急堤後抽水設施及引水幹管工程－抽水站工
  程」（下稱系爭工程），由再審原告按照所需混凝土、鋼筋數
  量報予再審被告，由再審被告對外向廠商訂購交付，再審原告
  不能證明超耗乃不可歸責於己之事由所致，則該超耗自應由再
  審原告負擔損失，核係本諸職權自行認定事實，並非以再審原
  告之負責人乙○○被訴背信罪嫌遭有罪判決為基礎，自與民事
  訴訟法第四百九十六條第一項第十一款規定之要件不合。再審
  原告執刑事確定判決內容，主張原確定判決據為判決基礎之刑
  事判決及相關證據，業已變更為由，謂有前開條款規定之再審
  事由云云，據以提起再審之訴，洵非正當。
三關於以民事訴訟法第四百九十六條第一項第十三款提起再審之
  訴部分：
  按民事訴訟法第四百九十六條第一項第十三款所謂當事人發現
  未經斟酌之證物或得使用該證物，係指在前訴訟程序已存在之
  證物，因當事人不知有此致未經斟酌，現始知之；或雖知有此
  而不能使用，現始得使用者而言。若在前訴訟程序尚未存在之
  證物，本無所謂發現，自不得以之為再審理由。查本院原確定
  判決係於九十六年八月二十八日作成，再審原告提出之新證物
  為編號再審二十號之行政院公共工程委員會函則係於九十七年
  六月二十三日發函，非本院原確定判決程序中已經存在之函文
  ，自無發現可言。再審原告以發現未經原確定判決斟酌之上開
  函文為由，提起再審之訴，亦屬無據。
四再審意旨，指摘原確定判決有民事訴訟法第四百九十六條第一
  項第十一款、第十三款再審事由，聲明廢棄，顯無理由，爰不
  經言詞辯論，以判決駁回。又再審原告另以原確定判決有同條
  項第一款適用法規顯有錯誤為由，提起再審之訴部分，經本院
  另以裁定駁回，附此敘明。
五據上論結，本件再審之訴為顯無理由。依民事訴訟法第五百零
  二條第二項、第七十八條，判決如主文。
中    華    民    國    97    年    10    月    7     日
                  民事第九庭
                      審判長法  官    黃熙嫣
                            法  官    陳玉完
                            法  官    鄭傑夫
正本係照原本作成。
如不服本判決，應於收受送達後20日內向本院提出上訴書狀，其
未表明上訴理由者，應於提出上訴後20日內向本院補提理由書狀
（均須按他造當事人之人數附繕本）上訴時應提出委任律師或具
有律師資格之人之委任狀；委任有律師資格者，另應附具律師資
格證書及釋明委任人與受任人有民事訴訟法第466條之1第1 項但
書或第2項（詳附註）所定關係之釋明文書影本。
中    華    民    國    97    年    10    月    8     日
                            書記官    劉  瑗
附註：
民事訴訟法第466條之1（第1項、第2項）：
對於第二審判決上訴，上訴人應委任律師為訴訟代理人。但上訴
人或其他法定代理人具有律師資格者，不在此限。
上訴人之配偶、三親等內之血親、二親等內之姻親，或上訴人為
法人、中央或地方機關時，其所屬專任人員具有律師資格並經法
院認為適當者，亦得為第三審訴訟代理人。


司法院資訊處製作；財團法人民間司法改革基金會備份。
